---
title: "Practica_ggplot.R"
author: "Sergio Vázquez - David Carrasco"
output: html_document
---

Vamos a llevar a cabo 2 estudios respecto a los precios del carburante en base a:

* Comparación entre los precios de la gasolina (95) y el gasóleo con respecto al barril de Brent
* Comparativa de precios de ambos combustibles en la comunidad de Madrid mediante mapas de calor

## Carga de librerías

```{r message=FALSE, warning=FALSE}
library(quantmod)
library(ggplot2)
library(plyr)
library(grid)
library(gridExtra)
library(scales)
library(rgdal)
library(gdata)
library(sp)
```

## Constantes

```{r}
brent.barril <- 'DCOILBRENTEU'
precios.combustible.path <- 'src/precio_combustible.csv'
precios.medios.path <- 'src/PRECIOS_SHP_23022015.xls'
municipios.path <- 'src/shapefile'
municipios.shapefile <- 'municipios'
```

## Funciones

Función para formatear fechas para el dataset precioCombust

```{r}
createDate <- function(anio, mes){
  date_month <- ifelse(nchar(mes) == 1, paste(anio, mes, sep='-0'), paste(anio, mes, sep='-'))
  return(as.Date(paste(date_month, c('01'), sep='-'), format="%Y-%m-%d"))
}
```

## Main

# Gasolina 95 y Gasóleo -- Barril Brent 

Carga de datos de la Gasolina 95 y el Gasoleo A del año 2000 al 2015

```{r}
precioCombust <- read.csv(precios.combustible.path, header = TRUE, sep = ';')
```

Estructura del dataset precioCombust

```{r}
head(precioCombust)
```

Limpiamos el dataset para adaptar la fecha, formateada correctamente con formato aaaa-mm-dd, en una única columna

```{r}
combustibles <- data.frame(fecha = createDate(precioCombust$ANYO, precioCombust$MES),
                           tipo = precioCombust$GASOLINA,
                           precio = precioCombust$PRECIO)
```

Muestra del dataset combustibles

```{r}
head(combustibles)
```

Carga de datos del barril brent

```{r message=FALSE, warning=FALSE, results='hide'}
getSymbols(brent.barril, src='FRED')
```

Muestra del dataset del precio del barril de Brent ($)

```{r}
head(DCOILBRENTEU)
```

Agrupamos mensualmente el dataset del Brent tomando como referencia el precio de cierre

```{r warning=FALSE}
brent_monthly <- to.monthly(DCOILBRENTEU['2000::'])[,c(4)]
```

Filtramos desde el primer mes del 2000 hasta ahora y formateamos la fecha en formato aaaa-mm-dd

```{r}
df.brent <- data.frame(fecha = as.Date(format(index(brent_monthly), "%Y-%m-%d")),
                       tipo = c('brent'), 
                       precio = coredata(brent_monthly)[,1])
```

Muestra de df.brent

```{r}
head(df.brent)
```

Concatenamos df.brent bajo combustible para tener todos los tipos en un dataframe

```{r}
df.total <- rbind(combustibles, df.brent)
```

# Gráfica

```{r}
graficaGasolina <- ggplot(combustibles, aes(fecha, precio, shape = tipo, colour = tipo)) + 
                   geom_line(aes(group = tipo)) + 
                   theme(legend.position = "top", axis.text.x = element_blank(),
                         axis.ticks = element_blank(), axis.title.x = element_blank()) + 
                   scale_x_date(labels = date_format("%Y"), breaks = "3 month") 
```

```{r}
graficaBrent <- ggplot(df.brent, aes(fecha, precio, shape = tipo, colour = tipo)) + 
                geom_line(aes(group = tipo)) + 
                theme(legend.position = "top", axis.text.x = element_text(angle = 90)) + 
                scale_x_date(labels = date_format("%Y-%b"), breaks = "3 month")
```

```{r fig.width=12, fig.height=8}
grid.arrange(graficaGasolina, graficaBrent, ncol=1) 
```

Viendo las correlaciones de ambos tipos de combustible contra el barril Brent,
se puede observar que es un 1% mayor con el Gasóleo que con la Gasolina 95 

```{r}
cor(combustibles[combustibles$tipo == 95, c('precio')], df.brent$precio)
cor(combustibles[combustibles$tipo == 'GASOLEO_A', c('precio')], df.brent$precio)
```

# Comparativa de precios Comunidad de Madrid

Descargamos el fichero de datos con los datos de ambos combustibles de la comunidad y creamos el dataframe

[Fuente](http://geoportalgasolineras.es)

```{r}
precMedio.gasoleo <- read.xls(precios.medios.path, sheet = "promedio_gasoleo", header = TRUE, 
                              colClasses = c("Provincia" = "character", "Localidad" = "character",
                                             "TIPO" = "character", "GEOCODIGO" = "character"),
                              stringsAsFactors = FALSE)

#Limpiamos columnas sobrantes
DatosGasoleo <- precMedio.gasoleo[,1:5] 
```

Muestra de los datos del Gasóleo

```{r}
head(DatosGasoleo)
```

```{r}
precMedio.gasolina <- read.xls(precios.medios.path, sheet = "promedio_gasolina", header = TRUE, 
                               colClasses=c("Provincia" = "character", "Localidad" = "character",
                                            "TIPO" = "character", "GEOCODIGO" = "character"),  
                               stringsAsFactors = FALSE)

#Limpiamos columnas sobrantes
DatosGasolina <- precMedio.gasolina[,1:5]
```

Muestra de los datos de la Gasolina

```{r}
head(DatosGasolina)
```

Cargamos el shapefile con los datos geoespaciales de los municipios de Madrid

```{r results='hide'}
municipios <- readOGR(dsn = municipios.path, layer = municipios.shapefile)
```

Extraemos los datos geospatial a través de la función fortify de los municipios
y hacemos el join con la parte @data de dicho objeto de clase SpatialPolygonsDataFrame

```{r message=FALSE, warning=FALSE}
municipios@data$id <- rownames(municipios@data)
municipios.df <- fortify(municipios)
municipios.df <- join(municipios.df, municipios@data, by="id")
```

Muestra de municipios.df

```{r}
head(municipios.df)
```

Unimos el dataframe municipios.df con los 2 anteriores dataframe que tienen
los precios de la Gasolina y el Gasóleo por municipio

```{r}
municipios.df <- join(municipios.df, DatosGasolina, by = c('GEOCODIGO'), type = "inner")
municipios.df <- join(municipios.df, DatosGasoleo, by = c('GEOCODIGO', 'Localidad', 'Provincia'), 
                      type = 'inner')
```

Muestra del join resultante

```{r}
head(municipios.df)
```

# Gráfica

```{r}
plotGasolina <- ggplot(data=municipios.df, aes(x=long, y=lat, group=group)) +
                geom_polygon(aes(fill = PrecioGasolina)) +
                theme(legend.position = "bottom", axis.ticks = element_blank(), 
                      axis.text.x = element_blank(), axis.title.x = element_blank(), 
                      axis.text.y = element_blank(), axis.title.y = element_blank()) +
                labs(title="Precio medio Gasolina 95 por municipio") +
                #geom_path(color="grey", linestyle=2) + # draw boundaries
                coord_equal() +
                scale_fill_gradient(low = "#F5FBEF", high = "#38610B", space = "Lab",
                                    na.value = "grey50", guide = "colourbar")
```

```{r}
plotGasoleo <- ggplot(data=municipios.df, aes(x=long, y=lat, group=group)) +
               geom_polygon(aes(fill = PrecioGasoleo)) +
               theme(legend.position = "bottom", axis.ticks = element_blank(), 
                     axis.text.x = element_blank(), axis.title.x = element_blank(), 
                     axis.text.y = element_blank(), axis.title.y = element_blank()) +
               labs(title="Precio medio Gasoleo A por municipio") +
               #geom_path(color="grey", linestyle=2) + # draw boundaries
               coord_equal() +
               scale_fill_gradient(low = "#FBEFEF", high = "#610B0B", space = "Lab", 
                                   na.value = "grey50", guide = "colourbar")
```

```{r fig.width=12, fig.height=10}
grid.arrange(plotGasolina, plotGasoleo, ncol=2)
```
